臺灣雲林地方法院民事裁定             100年度財管字第19號
聲  請  人  合作金庫資產管理股份有限公司
法定代理人  吳萬順
非訟代理人  溫國岸
關  係  人  黃逸柔律師
上列聲請人聲請對被繼承人張仁男指定遺產管理人事件，本院裁
定如下：
    主  文
選任黃逸柔律師為被繼承人張仁男（男、民國○○年○○月○○日生、
國民身分證統一編號：Ｚ000000000號、生前最後住所：住雲林縣
斗六市○○里○ 鄰○○路86之2 號、於民國98年12月07日死亡）
之遺產管理人。
准對被繼承人張仁男之繼承人為承認繼承之公示催告。
被繼承人張仁男之繼承人，應自前項公示催告最後登載新聞紙之
日起6 個月內承認繼承，上述期限屆滿，無繼承人承認繼承時，
被繼承人張仁男之遺產，於清償債權，並交付遺贈物後，如有剩
餘即歸屬國庫。
聲請程序費用由被繼承人張仁男之遺產負擔。
    理  由
一、本件聲請意旨略以：被繼承人張仁男（男、民國《下同》29
    年10月16日生、國民身分證統一編號：Ｚ000000000號、生前
    最後住所：雲林縣斗六市○○里○ 鄰○○路86之2 號）生前
    對第三人合作金庫商業銀行股份有限公司負有債務尚未清償
    ，業經聲請人於96年12月13日與合作金庫商業銀行股份有限
    公司簽訂「不良債權讓與契約書」將對被繼承人張仁男之債
    權（包括本金、利息、違約金、墊付費用等）、擔保物權及
    其他一切從屬之權利一併讓與聲請人，並依金融機構合併法
    第15條第1 項第1 款及第18條第3 項之規定，於97年04月11
    日公告在民眾日報，是對被繼承人張仁男之債權已合法移轉
    ，聲請人為被繼承人張仁男之債權人而為利害關係人，足以
    認定。而前該債務原為許文仲所積欠，其嗣於84年07月26日
    死亡，其繼承人之一為張許杏，然張許杏亦於88年12月20日
    死亡，惟張許杏之繼承人並未曾就張許杏部分聲明拋棄繼承
    ，因而張許杏之繼承人之一即本件被繼承人張仁男成為許文
    仲之再轉繼承人，繼而承繼許文仲所遺留之債務，後被繼承
    人張仁男於98年12月07日死亡，而張仁男之繼承人均已辦理
    拋棄繼承，致聲請人無法對其遺產行使權利，為確保聲請人
    之權利，依民法第1176條第6 項、第1177條、第1178條第2
    項之規定，聲請本院指定黃逸柔律師為其遺產管理人等語。
二、按繼承開始時，繼承人之有無不明，而無親屬會議或親屬會
    議未於1 個月內選定遺產管理人者，利害關係人或檢察官得
    聲請法院選任遺產管理人，並由法院依公示催告程序，定6
    個月以上之期限，公告繼承人，命其於期限內承認繼承；又
    被繼承人之所有繼承人均拋棄其繼承權者，亦準用關於無人
    承認繼承之規定，民法第1177條、第1178條第2 項、第1176
    條第6 項分別定有明文。
三、本件聲請人主張之上開事實，業據其提出本院94年08月31日
    雲院瑜家喜決字第05572 號函、本院簡易庭94年度促字第17
    794 號支付命令暨確定證明書、民事支付命令聲請狀、債權
    讓與公告、債權讓與證明書、許文仲、張福昇、張仁男繼承
    系統表、戶籍謄本、本院100 年04月29日雲院恭家司溫決99
    司繼字第105 號覆查詢繼承狀況函、本院99司繼字第105 、
    164 、439 、452 、499 號拋棄繼承准予備查函等件影本為
    證，並經本院依職權調閱本院99年度司繼字第105 、164 、
    439 、452 、499 號拋棄繼承事件案卷查核無訛，足資證明
    被繼承人張仁男之遺產確屬無人承認繼承之狀態，從而，聲
    請人以債權人之利害關係人身分聲請指定被繼承人張仁男之
    遺產管理人，核與首揭規定尚無不合。
四、本院審酌本件被繼承人張仁男之繼承人既均已拋棄繼承，而
    拋棄繼承既為民法所規定繼承人之權利，一經行使後，就其
    與被繼承人間之財產關係即行斷絕。法定繼承人既已拋棄繼
    承，應無再擔任遺產管理人之主觀意願，難免因其無意管理
    而影響管理事務之進行，與遺產管理之本意即不相符。況法
    定繼承人一般客觀上多缺乏遺產管理之專業知識及管理能力
    ，難認屬適當之遺產管理人之人選。復經本院去函轄區登錄
    之專業人士，徵詢其等是否有意願擔任本件遺產管理人，經
    黃逸柔律師具狀表示有意願擔任本件被繼承人之遺產管理人
    ，有其出具民事陳報狀1 紙可按，亦經聲請人具狀請求指定
    由黃逸柔律師擔任本件遺產管理人，有民事陳報狀1 份在卷
    可稽，併考量關係人黃律師為執業律師，非但具有專業知識
    及能力，且與被繼承人所遺遺產間無利害關係，若由其擔任
    本事件之遺產管理人，定能秉持其專業倫理擔當此具公益性
    質之職務，並順利達成管理、保存及清算遺產之任務。再者
    ，參酌被繼承人遺有之財產分別為雲林縣莿桐鄉○○路28之
    6 號房屋目前為空屋狀態，而雲林縣林內鄉○○○段60地號
    土地現況則為雜木叢生狀態，有民事陳報狀1 份在卷可佐。
    執此，本院認為由黃逸柔律師擔任被繼承人之遺產管理人，
    應屬妥適，爰裁定如主文第1 項所示，並依法為承認繼承之
    公示催告。末按，民法第1185條規定：第1178條所定之期限
    屆滿，無繼承人承認繼承時，其遺產於清償債權，並交付遺
    贈物後，如有賸餘，歸屬國庫，附此敘明。
五、依非訟事件法第157條，裁定如主文。
中    華    民    國  100     年    7     月    25    日
                    家事法庭  法  官    潘雅惠
以上正本係照原本作成。
如對本裁定抗告須於裁定送達後10日內向本院提出抗告狀，並應
繳納抗告費新臺幣1,000 元。
中    華    民    國  100     年    7     月    25    日
                              書記官    陳美華